【裁判字號】    96,易,3189
【裁判日期】    970222
【裁判案由】    竊盜
【裁判全文】
臺灣臺北地方法院刑事判決              96年度易字第3189號
公  訴  人  臺灣臺北地方法院檢察署檢察官
被      告  乙○○
上列被告因竊盜案件，經檢察官提起公訴（96年度偵字第17758
號），本院判決如下：
    主  文
乙○○無罪。
    理  由
一、公訴意旨略以：被告乙○○曾承包告發人丙○○位於臺北市
    文山區○○街72號7 樓工地之工程，因施工品質遭質疑不良
    ，為丙○○於96年3 月24日要求解約並退場，雙方衍生工程
    款糾紛，被告乙○○竟於96年4月8日上午11時許，前往該處
    工地，並於廚房牆壁上留下文字禁止其他泥作人員進場施作
    時（被訴恐嚇部分另為不起訴處分），另出於意圖為自己不
    法所有之竊盜犯意，竊取接手工程之泥作師傅被害人甲○○
    之泥作工具，計有水桶2個，抹刀3把，得手後離去現場。嗣
    於翌（9）日上午8時30分許，甲○○進入工地施作時，始發
    覺上情，因認被告涉犯刑法第320條第1項竊盜罪嫌。
二、按犯罪事實應依證據認定之，無證據不得認定犯罪事實。又
    不能證明被告犯罪者，應諭知無罪之判決，刑事訴訟法第15
    4條第2項、第301條第1項分別定有明文。又事實之認定，應
    憑證據，如未能發現相當證據，或證據不足以證明，自不能
    以推測或擬制之方法，以為裁判基礎。再認定不利於被告之
    事實，須依積極證據，苟積極證據不足為不利於被告事實之
    認定時，即應為有利於被告之認定，更不必有何有利之證據
    。而認定犯罪事實所憑之證據，雖不以直接證據為限，間接
    證據亦包括在內；然而無論直接或間接證據，其為訴訟上之
    證明，須於通常一般之人均不致有所懷疑，而得確信其為真
    實之程度者，始得據為有罪之認定，倘其證明尚未達到此一
    程度，而有合理之懷疑存在，致無從為有罪之確信時，即應
    為無罪之判決。而刑事訴訟法第161 條已於91年2月8日修正
    公布，其第一項規定：檢察官就被告犯罪事實，應負舉證責
    任，並指出證明之方法。因此，檢察官對於起訴之犯罪事實
    ，應負提出證據及說服之實質舉證責任。倘其所提出之證據
    ，不足為被告有罪之積極證明，或其指出證明之方法，無從
    說服法院以形成被告有罪之心證，基於無罪推定之原則，自
    應為被告無罪之諭知（見最高法院30年度上字第816號、40
    年度臺上字第86號、76年度臺上字第4986號、92年度臺上字
    第128 號判例意旨參照）。
三、本件公訴人認被告涉有前揭犯行，無非係以被告之供述、被
    害人甲○○之指述、證人丙○○之證述，為其論據，固非無
    見。
四、惟訊據被告乙○○固坦承有於96年4月8日上午11時許，至臺
    北市○○區○○街72號7 樓工地，在該處廚房牆壁上寫字，
    並帶走伊所有施工使用之2個桶子，1把木頭抹刀之事實，惟
    堅決否認有何竊盜犯行，辯稱：伊帶走的物品僅係自己所有
    工具，並無竊取他人施工之工具等語。經查：
(一)、證人甲○○於本院97年2月19日審判時具結證述：被告於96
    年4月8日至上開工地時，伊當時不在場，是伊沒有親見被告
    在工地廚房牆壁上寫字，亦未親眼看見被告偷取伊之施工使
    用工具，但上開工程是伊幫人家修的，因為被告在廚房寫字
    ，所以伊才懷疑，並認為是被告他拿的等語綦詳（臺灣臺北
    地方法院96年度易字第3189號，以下簡稱本院卷，第41至42
    頁），核與其於96年5月14日警詢時證述：伊於96年4 月9日
    早上8時30分許，至上開7樓工地時，發現放置工地之工具抹
    刀3 把不見，伊懷疑是前手工地泥作工班之人竊取伊所有抹
    刀3把，惟伊沒有什麼證據，且抹刀3把價值僅約新臺幣150
    元許損失不大，所以不需要提出告訴等語情節大致相符（見
    臺灣臺北地方法院檢察署96年度發查字第1161號卷第18至19
    頁），核與證人丙○○於96年5 月14日警詢時證述：甲○○
    係承攬伊上開工地之泥作承包商，甲○○於96年4月8日休息
    未前往工地，甲○○上開工地所有工具被竊，伊沒有證據證
    明等語情節相符（見同上發查卷第17頁），是證人甲○○、
    丙○○未親眼目睹被告取走伊所有抹刀3 把，僅因聽聞他人
    談論被告在上開工地廚房寫字，即遽臆測懷疑係被告竊取伊
    置放工地之工具，因此，證人甲○○、丙○○之證述尚不能
    以推測或懷疑擬制之方法，遽認定不利於被告，洵堪認定。
(二)、證人甲○○於96年5月14日警詢時證述：伊於96年4 月9日早
    上8時30分許，至上開7樓工地時，發現放置工地之工具（抹
    刀3 把）不見等語綦詳【見同上發查卷第18頁）】，互核比
    較與其於本院97年2月19日審判時具結證述：伊有2個水桶、
    長抹刀1把、貼磁磚抹刀1把均不見，當時伊置放5把、6把許
    不同抹刀在工地，除上開2個水桶、長抹刀1把、貼磁磚抹刀
    1把不見外，其餘還有3、4把抹刀及其他2個水桶、鐵鎚1 支
    尚在工地等語以觀（見本院卷第41頁反面至第42頁），是證
    人甲○○於96年5月14日警詢時僅供述失竊抹刀3把，而未提
    及2 個水桶失竊，亦未提及失竊抹刀之個別、具體、單獨特
    徵之闡詳供日後詳查比對，是證人甲○○之證述上開失竊長
    抹刀1把、貼磁磚抹刀1把或其他3把抹刀、2個水桶等物之情
    節即有前後不一致之情狀，是其證詞實有可議之處。
(三)、再者，被告於本院97年2月19日審判前已當庭提出其所有1把
    抹刀、2 個水桶到庭，之後，證人甲○○始入庭辨識被告庭
    呈如本院卷第47至49頁所示被告自己帶到庭之1把抹刀、2
    個水桶，證人甲○○於本院97年2 月19日審判具結證述：除
    當庭抹刀1 把之刀炳後面有畫兩痕如「二」記號，這個記號
    是我在工地怕跟人家的混在一起，這小的桶子我比較確定，
    特徵很難說，就是看起來就是我的，這有擦防水滴到的原料
    ，大的桶子我沒有辦法確定外，其餘東西很多，我沒有辦法
    事先講我做的記號是什麼等語綦詳（見本院卷第41頁反面）
    ，是證人甲○○係先看到上開工具始記得自己工具個別、具
    體、單獨特徵，且對其餘工具之個別獨特記號卻無法說明確
    定，此與一般常人自己對自己做個別、具體、獨異暗記、暗
    號之個人永難忘懷經驗法則迥異背離。更甚者，被告果真竊
    取證人甲○○置放工地之5把、6把許不同抹刀者，衡諸常情
    ，亦應全部竊取不留任何跡證，豈有僅竊得2個水桶、3把抹
    刀，尚留證人甲○○所有其餘3、4把抹刀及其他2 個水桶、
    鐵鎚1 支在工地（見本院卷第41頁反面至第42頁）之理。是
    被告所辯與事實、經驗法則無違，應堪可採。
(四)、此外，本院復查無其他積極證據足以證明被告確有上開竊盜
    犯行，殊難僅憑證人甲○○、丙○○個人主觀推測、懷疑，
    即遽以竊盜相繩。是本件被告受刑事訴訟制度之「倘有懷疑
    ，則從被告之利益為解釋」、「被告應被推定為無罪」原則
    所支配，因此，本件不能證明被告犯罪，揆諸上揭規定及最
    高法院判例意旨，自應為被告無罪之諭知。
五、據上論斷，應依刑事訴訟法第301條第1項，判決如主文。
本案經檢察官王育珍到庭執行職務。
中    華    民    國    97    年  2       月    22    日
                  刑事第十六庭法  官  施添寶
以上正本證明與原本無異。
如不服本判決，得於判決送達後十日內，向本院提出上訴狀（應
抄附繕本）。告訴人或被害人如對於本判決不服者，應具備理由
請求檢察官上訴，其上訴期間之計算係以檢察官收受判決正本之
日期為準。
                              書記官  陳弘文
中    華    民    國    97    年  2       月    22    日


司法院資訊處製作；財團法人民間司法改革基金會備份。
